---
title: "Estrutura de um arquivo Rmd"
author: "Prof. Frega"
date: "25-03-2024"
output:
  html_document:
    toc: yes
    number_sections: yes
    theme: cerulean
    css: EstruturaRmd.css
  word_document: 
    toc: yes
  pdf_document: 
    toc: yes
    number_sections: yes
---

```{r setup, include=FALSE}
knitr::opts_chunk$set(echo = TRUE)
```

# O que é um arquivo Rmd

Um arquivo `Rmd` é escrito em um formato que permite a geração de documentos de diferentes tipos, como `HTML` (*Hypertext Markup Language*, hypertexto diretamente publicável na internet), `PDF` (*Portable Document Format*) ou `docx` (formato Word). 

Um arquivo `Rmd` é composto por diferentes peças que são interpretadas quando da montagem (ou costura) do documento. Ele inicia com um cabeçalho no formato `YAML` (*YAML Ain't Markup Language*). Neste cabeçalho é descrito em que formato o documento será gerado (`docx`, `PDF`, `HTML`) e as peculiaridades de geração em cada um desses formatos. 

todo cabeçalho `YAML` precisa conter ao menos um título, podendo conter também um autor e uma data. Ele necessariamente inicia e termina com `---`.
Na nossa disciplina estamos trabalhando com documentos `HTML`, então usaremos 

````
---
title: "Estrutura de um arquivo Rmd"
author: "Prof. Frega"
date: "25-03-2024"
output:
  html_document:
---
````

Se desejamos seções numeradas, podemos usar

````
---
title: "Estrutura de um arquivo Rmd"
author: "Prof. Frega"
date: "25-03-2024"
output:
  html_document:
    number_sections: yes
---
````

Existem alguns estilos pré-fabricados que deixam o documento com uma formatação mais bonita, são eles: *default, bootstrap, cerulean, cosmo, darkly, flatly, journal, lumen, paper, readable, sandstone, simplex, spacelab, united, *e *yeti*.

````
---
title: "Estrutura de um arquivo Rmd"
author: "Prof. Frega"
date: "25-03-2024"
output:
  html_document:
    number_sections: yes
    theme: yeti
---
````

Para arquivos no formato `HTML`, podemos inserir algumas formatações adicionais por meio de um arquivo de estilo, que tem o formato `CSS` (*Cascade Style Sheet*). Vamos criar um arquivo chamado `EstruturaRmd.css` e chamá-lo no cabeçalho `YAML` como 

````
---
title: "Estrutura de um arquivo Rmd"
author: "Prof. Frega"
date: "25-03-2024"
output: 
  html_document: 
    number_sections: yes
    theme: cerulean
    css: EstruturaRmd.css
---
````

O arquivo `EstruturaRms.css` foi gerado com as seguintes implementações `css`

````
/* 
Estes comandos fazem os textos dos parágrafos serem 
escritos na cor azul e terem a sua fonte aumentada em 10%.
O texto será justificado às margens
*/

p {
  color: blue;
  font-size: 110%;
  text-align: justify;
}

/* 
Aqui mandamos criar um espaço de 10 cm ao final do corpo de texto
e uma cor de fundo amarelo clara para melhorar a legibilidade 
*/

body { 
  margin-bottom: 10cm;
  background-color: lightyellow;
}
````

# Inserindo código e texto

Tudo o que se escrever no arquivo Rmd é um texto, a menos que seja identificado por um conjunto de caracteres especiais. Por exemplo

````
# Identificador de capítulo
````

criará um capítulo no texto. Similarmente, 

````
## identificador de seção
````

criará uma seção dentro do capítulo. 

## Colocando um trecho (*chunk*) de código

Um trecho de código é identificado com o formato

```{r}
# Este é um chunk escrito em R
# Aqui serão inseridos os comandos
2+2
```

Podem ser inseridos comandos em mais de uma linguagem, por exemplo, `Python`


```{python}
# Este é um chunk escrito em Python
# para executar isto aqui é necessário ter o Python instalado em sua máquina
2+2
```

# Mudando o destino da geração

Simplesmente alterando a ordem do trecho `YAML` podemos mudar a geração do documento para qualquer dos três tipos mencionados no início deste texto. 

````
---
title: "Estrutura de um arquivo Rmd"
author: "Prof. Frega"
date: "25-03-2024"
output:
  html_document:
    toc: yes
    number_sections: yes
    theme: cerulean
    css: EstruturaRmd.css
  pdf_document: 
    toc: yes
    number_sections: yes
  word_document: 
    toc: yes
---
````

Usando esse mesmo cabeçalho `YAML` foram gerados os três documentos que seguem anexos. 



